臺灣高等法院民事判決　　　　　　　　　　　　　　九十三年度上易字第五五五號
　　上　訴　人　甲○○
　　訴訟代理人　李盛賢律師
　　被　上訴人　乙○○
右當事人間損害賠償事件，上訴人對於中華民國九十三年四月十五日臺灣桃園地方法
院九十二年度訴字第一○四八號第一審判決提起上訴，本院於九十三年十一月九日言
詞辯論終結，判決如左：
    主    文
原判決關於駁回上訴人後開第二項之訴部分及上訴部分之訴訟費用裁判均廢棄。
被上訴人應再給付上訴人新台幣壹拾伍萬元及自民國九十一年一月十一日起至清償日
止，按年息百分之五計算之利息。
其餘上訴駁回。
第一審訴訟費用關於上訴部分及第二審訴訟費用由被上訴人負擔三分之一，餘由上訴
人負擔。
    事實及理由
一、上訴人起訴主張：兩造均係桃園縣龍潭鄉百年大鎮社區住戶，上訴人為該社區管
    理委員會主任委員，被上訴人於民國九十年七月三日接受中視記者採訪時，竟散
    佈不實謠言，稱上訴人虧空該社區公款新台幣（下同）二千多萬元，經中視新聞
    於當日晚間七時三十分許播出，致上訴人名譽受損，被上訴人因此所涉及妨害名
    譽罪責，業經刑事法院判處拘役五十日，如易科罰金，以三百元折算一日確定等
    情，爰依民法第一百九十五條第一項規定，求為命被上訴人給付非財產上之損害
    三百萬元及自起訴狀繕本送達之翌日起算法定遲延利息之判決（原審判命被上訴
    人應給付上訴人五萬元及自九十一年一月十一日起算法定遲延利息；其餘之訴駁
    回。）。並上訴聲明：(一)原判決關於駁回上訴人後開之訴部分廢棄。(二)被上訴人
    應再給付上訴人四十五萬元及自九十一年一月十一日起算法定遲延利息。
二、被上訴人則以：被上訴人係聽聞社區住戶談論，為表達社區住戶之看法，始被動
    接受媒體採訪，並無侵害上訴人名譽之故意。被上訴人已於九十二年七月三十日
    中國時報刊登道歉啟示，已足回復上訴人名譽等語，資為抗辯。並答辯聲明：上
    訴駁回。
三、經查上訴人主張兩造均係桃園縣龍潭鄉百年大鎮社區住戶，上訴人為該社區管理
    委員會主任委員，被上訴人於九十年七月三日接受中視記者採訪時，稱上訴人虧
    空該社區公款二千多萬元，經中視新聞於當日晚間七時三十分許播出，致上訴人
    名譽受損，被上訴人因此所涉及妨害名譽罪責，業經刑事法院判處拘役五十日，
    如易科罰金，以三百元折算一日確定等情，有原審九十年度自字第一九三號及本
    院九十二年度上易字第一五三七號刑事判決可稽，且被上訴人在本件民、刑事案
    件審理時均自承伊未經查証即於電視台記者採訪時指稱上訴人虧空社區公款等情
    （見原審卷二八頁、刑事卷宗影本），再參以被上訴人指稱上訴人虧空社區公款
    二千多萬元，依社會一般慣常用語及意涵，「虧空公款」顯然意指侵占、挪用等
    以諸此不正方式加以使用致財物有所損失之意甚明，自足以造成社會上對該人人
    格為負面之評價而妨害其名譽，是被上訴人抗辯伊無侵害上訴人名譽之故意云云
    ，為不可採，自堪信上訴人之主張為真實。
四、按不法侵害他人之身體、健康、名譽、自由、信用、隱私、貞操，或不法侵害其
    他人格法益而情節重大者，被害人雖非財產上之損害，亦得請求賠償相當之金額
    。其名譽被侵害者，並得請求回復名譽之適當處分，民法第一百九十五條第一項
    定有明文。查被上訴人對外散佈前開不實之言論，已侵害上訴人之名譽，並致其
    精神上感受痛苦，上訴人自得請求被上訴人賠償非財產上之損害。爰斟酌上訴人
    係聖航工業股份有限公司董事長及桃園縣龍潭鄉現任鄉民代表，每月收入約一百
    萬元，有四筆不動產及存款數百萬元（見原審卷五九、六二頁）；而被上訴人係
    任職於中央科學研究院，每月薪資約十萬元，有一筆不動產（見原審卷七十頁）
    ，以及被上訴人係因一時失慮，在未經查證下即為不實之言論，且事後已於九十
    二年七月三十日中國時報Ｃ３版刊登道歉啟示（見原審卷四六頁反面），對上訴
    人之名譽已為相當回復等一切情狀後，認上訴人請求被上訴人賠償非財產上之損
    害以二十萬元為適當。
五、從而，上訴人基於侵權行為之法則，扣除原審已判命被上訴人應給付上訴人之五
    萬元本息部分後，請求被上訴人再給付之金額在十五萬元及自起訴狀繕本送達之
    翌日即九十一年一月十一日起至清償日止，按年息百分之五計算利息之範圍內，
    自屬應予准許；至於超過上開部分之請求，即屬不應准許。原審就上開應予准許
    部分所為上訴人敗訴之判決，自有未合，上訴論旨指摘原判決此部分不當，求予
    廢棄改判，為有理由；就上開不應准許部分，原審所為上訴人敗訴之判決，並無
    不合，上訴論旨指摘原判決此部分不當，求予廢棄改判，為無理由。
六、至兩造其餘之攻擊或防禦方法及未經援用之證據。經本院斟酌後，認為均不足以
    影響本判決之結果，自無逐一詳予論駁之必要，併此敘明。
七、據上論結，本件上訴為一部有理由，一部無理由，依民事訴訟法第四百五十條、
    第四百四十九條第一項、第七十九條，判決如主文。
中　　　華　　　民　　　國　　九十三　　年　　十一　　　月　　二十三　　日
                                    民事第五庭
                                        審判長法　官　張　劍　男
                                              法　官　彭　昭　芬
                                              法　官　陳　駿　璧
正本係照原本作成。
不得上訴。
中　　　華　　　民　　　國　　九十三　　年　　 十一 　　月　　二十四　　日
　　　　　　　　　　　　　　　　　　　　　　　書記官　黃　　　愛
